【裁判字號】    94,易,174
【裁判日期】    950104
【裁判案由】    竊盜
【裁判全文】
臺灣苗栗地方法院刑事判決               94年度易字第174號
公  訴  人  臺灣苗栗地方法院檢察署檢察官
被      告  丙○○
                    現於臺灣屏東監獄另案執行中
上列被告因竊盜案件，經檢察官提起公訴（93年度偵緝字第13號
號），及移送併案辦理（94年度偵字第1944號）本院判決如下：
    主  文
丙○○共同連續攜帶兇器竊盜，累犯，處有期徒刑貳年。
    犯罪事實
一、丙○○曾有違反麻醉藥品管理條例、槍砲彈藥刀械管制條例
    等前科，復因違反毒品危害防制條例案件，分別於民國（下
    同）90年11月22日、91年12月16日，經本院以90年度苗簡字
    第685 號、91年度易字第540 號判處有期徒刑4 月、8 月確
    定，接續執行後，甫於93年3 月8 日縮短刑期執行完畢（構
    成累犯）。
二、丙○○與戊○○（戊○○另由本院審理後，上訴臺灣高等法
    院臺中分院，經該院於94年8 月11日以94上易字第355 號判
    決在案）共同基於意圖為自己不法所有之概括犯意，先於93
    年6 月間中旬某日及同年7 月23日，分別在苗栗縣後龍鎮新
    蓮寺、東明里附近道路段旁，由戊○○把風，丙○○持戊○○所有客觀上對人之生命、身體、安全具有危險性，足供為
    兇器使用之長約30公分裁剪鋼筋數支（未扣案）插入臺灣電
    力股份有限公司（下稱臺電公司）所有電線桿上洞內爬上電
    桿，復以戊○○所有客觀上對人之生命、身體、安全具有危
    險性，足供為兇器使用之老虎鉗1 支（未扣案）剪下電線之
    方式，連續3 次（新蓮寺1 次、東明里同日2 次）竊取臺電
    公司所有之ＰＶＣ電線各1 批得手後，以美工刀（未扣案）
    削去電纜皮，而將銅心實線售予不知情之同縣後龍鎮田心橋
    下某舊貨商，得款約新臺幣（下同）8, 000元朋分花用（以
    上為起訴部分）。再於同年7 月16日凌晨1 時許，在同鎮埔
    頂里上帝宮附近農田，由戊○○或丙○○把風，另1 人持同
    上足供為兇器使用之裁剪鋼筋數支（未扣案），插入臺電公
    司所有電線桿上洞內爬上電桿，復以同上可供兇器使用之老
    虎鉗1 支（未扣案）剪下電線之方式，竊取臺電公司所有之
    ＰＶＣ電線1 批得手後，以美工刀（未扣案）削去電纜皮，
    而將銅心實線售予不知情之後龍鎮田心橋下某舊貨商，得款
    約2, 000元朋分花用；又於同年7 月22日23時許，在同鎮台
    凌紡織南側附近，由戊○○或丙○○把風，另1 人持同上足
    供兇器使用之裁剪鋼筋數支（未扣案），插入臺電公司所有
    電線桿上洞內爬上電桿，復以同上可供兇器使用之老虎鉗1
    支（未扣案）剪下電線之方式，竊取臺電公司所有之ＰＶＣ
    電線1 批得手後，以美工刀（未扣案）削去電纜皮，而分別
    於同日23時許、翌日即同月23日10時許，由戊○○將銅心實
    線分別售予不知情之後龍鎮田心橋下某舊貨商，先後得款約
    500 元及1,000 元花用（以上為併案部分）。
三、案經苗栗縣警察局竹南分局報請臺灣苗栗地方法院檢察署檢
    察官偵查起訴及併案審理。
    理由
一、認定犯罪事實所憑之證據及理由：
（一）被告丙○○於本院審理時之自白，證明上開犯罪事實。
（二）證人即共犯被告戊○○於警詢、偵查及審理中之證述，證
      明上開犯罪事實。。
（三）臺電公司職員乙○○於警詢時之指述，證明：前開電纜線
      為臺電公司所有及於前述時、地失竊並已尋回部分之事實
      。
（四）證人即旭升舊貨行負責人陳忠湖、勝田舊貨行負責人林鳳
      珠於警詢時之證述，證明曾向戊○○收購銅線。
（五）電力線路失竊現場調查報告8 張，證明臺電公司所有電線
      失竊之情形。
（六）贓物認領保管單1 紙、照片共26張。
（七）綜上所述，被告丙○○之自白與上述證人戊○○等人之證
      述情節大致相符，並有（五）至（六）證物可為佐證。本
      件事證已臻明確，被告丙○○前開之犯行，洵堪認定，應
      依法予以論科。
二、論罪科刑的理由：
（一）上開併案犯罪事實部分，因與檢察官起訴之犯罪事實有連
      續犯裁判上之一罪關係，基於審判不可分原則，本院自應
      一併予以審理，先此敘明。
（二）被告丙○○行竊使用之老虎鉗雖未扣案，但經以卷內之破
      壞剪照片（93年偵字第2976號卷第32頁）供其辨認，被告
      供稱是使用家庭用之較小型老虎鉗（審卷第141 頁），而
      對照提示供比對之破壞剪為金屬材質，堅硬沉重，是被告
      所使用之老虎鉗必也屬金屬材質，堅硬沉重，否則無法剪
      斷內包銅心實線之電線；而未扣案之鋼筋數支，質地堅硬
      ，為一般客觀週知之事實，2 者均足以判斷在客觀上對人
      之生命、身體、安全具有危險性，可供為兇器使用，均為
      刑法第321 條第1 項第3 款所指之「兇器」，應屬無疑。
      至於未扣案之美工刀乃被告丙○○與戊○○行竊得手後，
      削皮處分贓物之用，並無證據證明係事先攜帶並以之為行
      竊之用，自不該當於上開條款所規範之「兇器」。
（三）核被告丙○○所為，係犯刑法第321 條第1 項第3 款之加
      重竊盜罪。其與另案被告戊○○對於前述犯行，有犯意之
      聯絡與行為之分擔，為共同正犯。又其先後5 次竊盜犯行
      ，時間緊接，所犯罪名相同，顯係基於概括之犯意反覆為
      之，為連續犯，應依刑法第56條之規定以一罪論，並加重
      其刑。另被告丙○○前因違反毒品危害防制條例案件，分
      別經法院判處有期徒刑4 月、8 月確定，接續執行後，甫
      於93年3 月8 日縮短刑期執行完畢，有臺灣高等法院被告
      前案紀錄表在卷可參，其於有期徒刑之執行完畢後，5 年
      內再犯本件有期徒刑以上之罪，為累犯，應依刑法第47條
      規定加重其刑。被告有上述2 種以上刑之加重事由，應依
      刑法第70條遞加重之。
（四）審酌被告丙○○曾有違反麻醉藥品管理條例、槍砲彈藥刀
      械管制條例及違反毒品危害防制條例等前科，素行不良，
      竟於前案執行完畢不及3 月即再犯本案，顯見毫無悔改之
      意；且為一己之私竊取電纜線賤賣圖利，影響社會上多數
      人使用電力之權利及用路之公共安全（可能因夜間照明不
      足而產生車禍或行人跌倒之意外），亦造成電力公司重大
      損失；被告於警詢、偵查及本院最後一次審理前均始終否
      認犯行，心存僥倖，實不可取，浪費國家司法訴訟資源，
      併參酌其生活狀況、品行、犯罪之動機、目的、手段、所
      生危害暨檢察官求刑等一切情狀，爰量處如主文所示之刑
      ，以資懲戒。起訴書所載扣案之美工刀2 支，據被告丙○○供稱與其上開5 次竊盜所用之美工刀並非同一（審卷第
      141 頁）。經衡以該美工刀並非特製，為可輕易取得之物
      ，是其上開供述，自有可能。又該扣案之美工刀2 支及破
      壞剪1 支，均無法證明為被告丙○○及共犯戊○○以之作
      為本件5 次竊盜犯罪所使用，爰均不予宣告沒收。另被告
      丙○○前開持以行竊之裁剪鋼筋及老虎鉗，因均未據扣案
      ，為免將來執行之困難，爰亦不併予宣告沒收。
五、公訴意旨另謂：同年7 月27日凌晨零時許，由戊○○把風，
    丙○○以同樣方式及持上開自備之鋼筋及破壞剪，在苗栗縣
    後龍鎮溪州里五鄰，爬上臺電公司所有之縣道苗11線與南北
    23路旁電線桿山西幹48支及省道臺61線快速道路101.5 公里
    旁外埔幹27支24低1 右1 電線桿，以前開破壞剪剪下電線，
    竊取ＰＶＣ電線約18公斤得手後，隨即運回丙○○位於苗栗
    縣後龍鎮埔頂里3 鄰28號住所客廳內。嗣於同日凌晨3 時許
    警方巡邏途經該址，發現該住所之大門敞開客廳燈火通明，
    立於門外可見戊○○在客廳內以美工刀削去上揭竊得之ＰＶ
    Ｃ電纜皮，顯可疑為犯罪人，戊○○經警詢問當場坦承犯罪
    ，始知上情，並當場扣得上開電纜線共18公斤（已剝皮10公
    斤、未剝皮8 公斤）、破壞剪1 支、美工刀2 支，被告丙○○亦犯加重竊盜罪嫌云云。併案意旨另謂：(1)被告丙○○與
    戊○○共同於93年6 月13日日21時許，在苗栗縣後龍鎮○○○段智能中心旁，竊取臺電公司所有，價值約8,280 元之Ｐ
    ＶＣ電線138 公斤，得手後將之售予不知情，位於同鎮○○
    路之民皓企業社，得款約4,000 元花用。(2)同年7 月22日20
    時許，在同鎮豐富里好來香牛肉麵店後方，竊取臺電公司所
    有，價值約3,600 元之ＰＶＣ電線60公斤。(3)同年7 月26日
    21時許，在同鎮東明里下浮尾附近，竊取臺電公司所有，價
    值約5,496 元之ＰＶＣ電線351 公尺，得手後於同日23時許
    ，將之售予不知情，位於同鎮某地之旭升舊貨行，得款約3,
    000 元花用，嗣因戊○○為警查獲，而供出被告丙○○共同
    參與，因認被告丙○○亦犯加重竊盜罪嫌云云。經查：(一)最
    高法院40年台上字第86號判例謂：事實之認定，應憑證據，
    如未能發現相當證據，或證據不足以證明，自不能以推測或
    擬制之方法，以為裁判基礎；最高法院30年上字第482 、18
    3 1 判例均指出：認定犯罪事實應依證據，被告否認犯罪事
    實之辯解或反證，縱屬虛偽或不能成立，如無積極證據，仍
    不能以此為犯罪事實有罪之認定；最高法院92年台上字第12
    8 號判例則認為：刑事訴訟法第16 1條已於民國91年2 月 8
    日修正公布，其第1 項規定：檢察官就被告犯罪事實，應負
    舉證責任，並指出證明之方法。因此，檢察官對於起訴之犯
    罪事實，應負提出證據及說服之實質舉證責任。倘其所提出
    之證據，不足為被告有罪之積極證明，或其指出證明之方法
    ，無從說服法院以形成被告有罪之心證，基於無罪推定之原
    則，自應為被告無罪判決之諭知。(二)就起訴部分，檢察官雖
    以共犯戊○○之證述，及戊○○在丙○○客廳內以美工刀削
    去竊得之ＰＶＣ電纜皮時，為警查獲，且警員張漢拔證述於
    查獲戊○○時，為返家之丙○○發現即穿越田裡之深溝逃逸
    ，戊○○與丙○○並無過節，及贓物認領保管單、照片、扣
    案之破壞剪美工刀為依據。然被告丙○○堅決否認有參與該
    次犯行，辯稱該日晚上11時許，與朋友甲○○外出，到凌晨
    3 、4 點才回家，至於戊○○何以在他家削電線，並不清楚
    。經傳訊證人甲○○到庭證稱：當日晚上10時許到丙○○家
    ，丙○○洗完澡後就一起出去（審卷第114 頁）；證人戊○○證稱：丙○○與甲○○一起騎車出去（審卷第100 頁）；
    證人丁○○證稱：當晚11時許丙○○與甲○○一起出去（審
    卷第108 頁）。由上證述可知，被告丙○○當日晚上確有與
    甲○○一起外出，是丙○○若確與戊○○共同為該次竊盜犯
    行，豈會獨留戊○○一人在其家中，並於燈火通明下削剝電
    線皮，而不虞被發現？再證人戊○○究於何時與被告丙○○
    共同為該次竊盜犯行，從戊○○證稱：回到丙○○家時已超
    過晚上12點、從出發到竊案現場再回到丙○○家大約1 小時
    、大概是被抓前半小時去的（審卷第99頁、第101 頁），顯
    與本件被查獲時間為凌晨3 時許不盡相符；又果如戊○○所
    言是由丙○○爬上電線桿竊取電線，則現場查扣之電線及其
    他工具等物，理可能存留丙○○之指紋等跡證，但卷內未見
    相關鑑識作為，以為佐證，因此查扣之物品，尚難作為認定
    被告丙○○犯案之證物；而戊○○與被告丙○○曾有如上所
    載，多次共同竊取電線，是丙○○所供稱：之前戊○○偷完
    後，會回到他家削皮，則戊○○既有在被告丙○○家中剝削
    竊得電線之經驗，則本件由其獨自一人竊取後在現場削皮時
    被警查獲，並非毫無可能；再被告丙○○既有如上所載之多
    次竊盜犯行，遇警逃逸，本為常情，因此縱如警員張漢拔所
    證述：丙○○返家時見戊○○被查獲，即穿越田裡之深溝逃
    逸，亦不能認定被告丙○○係因參與本件犯行，畏罪潛逃。
    (三)併案部分，併案意旨書僅以共犯戊○○之證述，而認定被
    告丙○○共同參與竊盜。然此為被告丙○○所堅決否認，經
    佐以被告丙○○於本院提示是否參與併案之5 件竊盜犯行時
    ，主動供出僅參與編號第2 及第4 件，並就販賣款項之花用
    ，為不同之陳述（審卷第141 頁）；在連續犯本得一併審理
    之情況下，被告丙○○果有參與其餘3 件犯行，實無故為否
    認之必要；何況併案卷內又無其他對其不利之證據，尚能主
    動供出參與之部分，其供述自有相當可信性。因此，自不能
    僅以戊○○1 人之證述，在無其他積極證據佐證情況下，遽
    認被告丙○○有併案之其餘犯罪事實。此外，又查無其他積
    極證據證明被告丙○○有公訴人所指之上揭竊盜犯罪事實，
    在罪疑唯輕之原則下，檢察官之舉證，尚無法說服法院為有
    罪之心證，是此部分被告丙○○之犯罪尚屬無法證明，因公
    訴人認此部分與前論罪科刑部分有連續犯之裁判上一罪關係
    ，就起訴部分不另為無罪之諭知，就併案部分應退回由檢察
    官另為適當之處理。
五、適用法律依據：
（一）刑事訴訟法第第299 條第1 項前段。
（二）刑法第28條、第56條、第321 條第1 項第3 款、第47條。
本案經檢察官黃俊鳴到庭執行職務。
中    華    民    國    95    年    1    月    4    日
                  刑事第二庭   審判長法  官  林 燦 都
                                     法  官  顧 正 德
                                     法  官  李 太 正
以上正本證明與原本無異。
如不服本判決，應於判決送達後10日內向本院提出上訴狀（應抄
附繕本）。告訴人或被害人如對於本判決不服者，應具備理由請
求檢察官上訴，其上訴期間之計算係以檢察官收受判決正本之日
期為準。
                                     書記官  蘇 文 熙
中    華    民    國    95    年    1     月    5     日
附錄論罪科刑法條
刑法第321條
犯竊盜罪而有左列情形之一者，處 6 月以上、 5 年以下有期徒
刑：
一  於夜間侵入住宅或有人居住之建築物、船艦或隱匿其內而犯
    之者。
二  毀越門扇、牆垣或其他安全設備而犯之者。
三  攜帶兇器而犯之者。
四  結夥三人以上而犯之者。
五  乘火災、水災或其他災害之際而犯之者。
六  在車站或埠頭而犯之者。


司法院資訊處製作；財團法人民間司法改革基金會備份。
